臺灣新北地方法院刑事判決
                                    110年度交易字第141號
公  訴  人  臺灣新北地方檢察署檢察官
被      告  石瑞陽
上列被告因過失傷害案件，經檢察官提起公訴（110年度偵字第1
1384號），本院判決如下：
    主  文
石瑞陽犯汽車駕駛人無駕駛執照駕車過失傷害罪，處有期徒刑參
月，如易科罰金，以新臺幣壹仟元折算壹日。
    事  實
一、石瑞陽前因違規且未依限期繳送應吊扣之駕駛執照，自民國
    108年11月28日起至109年11月27日之期間，經臺北市區監理
    所註銷其駕駛執照，仍於109年9月20日19時35分許，無駕駛
    執照駕駛車牌號碼000（起訴意旨誤載為ANT，應予更正）-3
    372號自用小客車（下稱本案汽車），沿新北市三重區三和
    路4段往重陽路4段方向，行駛至三和路4段10號前，見彭意
    絜騎乘車牌號碼000-000號普通重型機車（下稱本案機車）
    行駛在本案汽車前方，本應注意超車時，應於前車左側保持
    半公尺以上之間隔超過，行至安全距離後，再駛入原行路線
    ，而依當時情形為天候晴、夜間有照明、柏油路面乾燥、無
    缺陷、無障礙物、視距良好等情形，並無不能注意之情事，
    竟駕駛本案汽車自左後方緊貼本案機車之左側超車，且於本
    案機車尚在本案汽車之右前車門處，而未行至安全距離即朝
    右偏移，因此不慎自左側擦撞本案機車，致使彭意絜受有左
    側踝部挫傷、左側小腿挫傷、左側踝部擦傷等傷害。嗣彭意
    絜因遭擦撞而暫時失去平衡，所幸並未倒地且朝路邊駛停，
    並由醫護人員送醫治療，石瑞陽則於肇事後留在現場，於有
    偵查犯罪職權之機關或公務員僅知悉上開駕車肇事之犯罪事
    實，尚不知犯罪人為何人前，即向前來現場處理之警員坦承
    肇事而接受裁判。
二、案經彭意絜訴由新北市政府警察局三重分局報告臺灣新北地
    方檢察署檢察官偵查起訴。
    理  由
一、按被告以外之人於審判外之言詞或書面陳述，除法律有規定
    者外，不得作為證據；又被告以外之人於審判外之陳述，雖
    不符合同法第159條之1至第159條之4之規定，但經當事人於
    審判程序同意作為證據，法院審酌該言詞陳述或書面陳述作
    成時之情況，認為適當者，亦得為證據。當事人、代理人或
    辯護人於法院調查證據時，知有第159條第1項不得為證據之
    情形，而未於言詞辯論終結前聲明異議者，視為有前項之同
    意，刑事訴訟法第159條第1項及同法第159條之5分別定有明
    文。查本判決下列所引用被告本人以外之人於審判外之陳述
    ，被告石瑞陽於本院審理時表示同意作為證據（見本院交易
    卷第49頁），或檢察官及被告知有上開不得為證據之情形，
    亦均未於言詞辯論終結前聲明異議，本院審酌上開證據製作
    時之情況，尚無違法不當及證明力明顯過低之瑕疵，且為證
    明本件犯罪事實所必要，揆諸上開規定，應有證據能力。而
    非供述證據部分，並無證據顯示係實施刑事訴訟程序之公務
    員違背法定程序所取得之證據，亦無顯有不可信之情況或不
    得作為證據之情形，自均有證據能力。
二、訊據被告矢口否認有何過失傷害之犯行，辯稱：我當時一直
    是直行，是告訴人彭意絜騎車稍微偏左才會擦撞到我，不是
    我撞告訴人，告訴人當時也沒有受傷云云。經查：
  ①被告於109年9月20日19時35分許，駕駛本案汽車沿新北市三
    重區三和路4段往重陽路4段方向，行駛至三和路4段10號前
    ，適有告訴人騎乘本案機車行駛在本案汽車前方，隨後2車
    即發生本案車禍事故等節，業據被告坦認不諱，並經告訴人
    於警詢及偵查中指訴明確，復有道路交通事故現場圖暨草圖
    、道路交通事故調查報告表㈠、㈡各1份、證號查詢汽車駕駛
    人資料、證號查詢機車駕駛人資料、車輛詳細資料報表各2
    份、現場暨車損照片12張及行車紀錄器畫面截圖16張附卷可
    稽（見偵卷第14頁至第17頁、第21頁至第26頁、第31頁至第
    36頁），此部分事實應堪認定。
  ②按汽車超車時，應依下列規定：五、…超越時應顯示左方向燈
    並於前車左側保持半公尺以上之間隔超過，行至安全距離後
    ，再顯示右方向燈駛入原行路線，道路交通安全規則第101
    條第1項第5款後段定有明文，此為駕駛人應盡之注意義務。
    而本案車禍事故發生之經過，為被告駕駛本案汽車自左後方
    緊貼本案機車之左側超車，且於本案機車尚在本案汽車之右
    前車門處即朝右偏移，因而擦撞本案機車等節，業經本院於
    審理時，當庭勘驗案發行車紀錄器錄影檔案及截取錄影畫面
    確認無誤（見本院交易卷第49頁、第57頁至第63頁），可知
    倘若被告自本案機車之左側超車時，有保持半公尺以上之間
    隔超過，且行至一定之安全距離後，再朝右駛入原行路線，
    當可避免本案車禍事故之發生，應無疑義，惟被告竟仍駕駛
    本案汽車緊貼本案機車之左側超車，並未保持半公尺以上之
    間隔，且尚未行至安全距離即朝右偏移，因此不慎自左側擦
    撞本案機車，而發生本案車禍事故，應屬明確，是被告辯稱
    係因告訴人騎車朝左偏移始發生本案車禍事故云云，顯屬無
    據。
  ③又被告先前曾合法考領駕駛執照，自當知悉且應確實遵守前
    揭道路交通安全之相關規定。再依照當時情形為天候晴、夜
    間有照明、柏油路面乾燥、無缺陷、無障礙物、視距良好等
    情形，並無不能注意之情事，竟於超車時未保持半公尺以上
    之間隔，且未行至安全距離後再駛入原行路線，因此不慎自
    左側擦撞本案機車，而告訴人於案發後，在事故現場由醫護
    人員送至新北市立聯合醫院治療，經診斷受有左側踝部挫傷
    、左側小腿挫傷、左側踝部擦傷等傷害，有該院109年9月20
    日診斷證明書1份存卷可佐（見偵卷第10頁），可見其受傷
    部位均集中在左側小腿及左側踝部等處，核與前揭本案汽車
    係自「左側」擦撞本案機車之勘驗內容，以及告訴人於警詢
    時陳稱：當時我覺得左後方有被車子擦撞到的感覺，對方發
    生碰撞後有稍微往左偏，我的左腳被夾在車子的縫隙中等語
    （見偵卷第8頁），而表示其因本案車禍事故以致「左腳遭
    夾」之身體部位相吻合，足認被告對於本案車禍事故之發生
    ，確有違反前揭注意義務之過失，且其過失行為與告訴人所
    受前揭傷害之結果間，具有相當因果關係，甚為灼然。
  ④至依前揭案發行車紀錄器錄影及本院勘驗內容，被告雖另有
    於超越同一車道之前車時「未按鳴喇叭」，以及於駛入原行
    路線時「未顯示右方向燈」（被告係於發生擦撞後始顯示右
    方向燈）之違規行為，然上開行為之目的，僅係於超車時用
    以示警前、後方之車輛，與本案車禍事故之發生並無相當因
    果關係，而非其應負之過失責任。此外，依新北市政府警察
    局道路交通事故初步分析研判表所載，雖認本案可能之肇事
    原因為「被告疑行駛時未注意車前狀況」（見偵卷第30頁）
    ，然與本院勘驗案發行車紀錄器錄影檔案之內容不符，本院
    自不受該研判意見之拘束，附此敘明。
  ⑤綜上所述，被告前揭所辯，均屬臨訟卸責之詞，要無足採，
    本案事證明確，其上開犯行洵堪認定，應予依法論科。
三、論罪科刑之依據：
  ①按道路交通管理處罰條例第86條第1項關於汽車駕駛人無駕駛
    執照駕車、酒醉駕車、吸食毒品或迷幻藥駕車、行駛人行道
    或行經行人穿越道不依規定讓行人優先通行，因而致人受傷
    或死亡，依法應負刑事責任者，加重其刑至二分之一之規定
    ，係就刑法第284條第1項前段之過失傷害罪之基本犯罪類型
    ，對於加害人為汽車駕駛人，於從事駕駛汽車之特定行為時
    ，因無照駕駛致人受傷之特殊行為要件予以加重處罰，已就
    該罪犯罪類型變更之個別犯罪行為予以加重，而成另一獨立
    之罪名，自屬刑法分則加重之性質（最高法院105年度台上
    字第1502號、99年度台非字第198號判決意旨參照）。查被
    告於本案車禍事故發生時，其小型車普通駕駛執照業經主管
    機關吊銷，吊銷期間自108年11月28日至109年11月27日一節
    ，有臺北市交通事件裁決所違反道路交通管理事件裁決書暨
    送達證書（裁決書編號：北市裁罰字第00-000000000號）、
    汽車駕照吊扣銷執行單報表、裁決書陳述狀態查詢表及公路
    監理電子閘門查詢資料各1份存卷可憑（見本院交易卷第29
    頁至第37頁），則被告無駕駛執照駕車，因而致告訴人受傷
    ，是核被告所為，係犯道路交通管理處罰條例第86條第1項
    、刑法第284條前段之汽車駕駛人無駕駛執照駕車過失傷害
    罪，並應依道路交通管理處罰條例第86條第1項之規定加重
    其刑。又被告肇事後，於員警前往現場處理且尚未知悉其姓
    名前，在場承認為肇事人一節，有道路交通事故肇事人自首
    情形記錄表1紙存卷可佐（見偵卷第28頁），是被告係對於
    未發覺之犯罪，表示願接受裁判之意，乃依刑法第62條前段
    之規定減輕其刑，並依法先加後減之。
  ②爰以行為人之責任為基礎，審酌被告駕駛汽車上路，本應遵
    守相關交通法規，以維護交通安全，並確保自身及其他用路
    人之生命、身體及財產法益，竟疏未注意其應負之注意義務
    ，致使本案車禍事故發生，並造成告訴人受有傷害，所為殊
    非可取；兼衡告訴人所受傷害之嚴重程度，暨被告之犯罪情
    節、過失程度、智識程度、於本院審理時所述之家庭經濟與
    生活狀況、犯罪後否認犯行且迄未與告訴人達成和解之態度
    等一切情狀，量處如主文所示之刑，並諭知易科罰金之折算
    標準，以資懲儆。
據上論斷，應依刑事訴訟法第299條第1項前段，道路交通管理處
罰條例第86條第1項，刑法第284條前段、第62條前段、第41條第
1項前段，刑法施行法第1條之1第1項，判決如主文。
本案經檢察官黃育仁偵查起訴，檢察官郭智安到庭執行職務。
中　　華　　民　　國　 111　　年　　1 　　月　　11　　日
                  刑事第三庭  法　官  洪振峰
上列正本證明與原本無異。
如不服本判決，應於判決送達後20日內敘明上訴理由，向本院提
出上訴狀 (應附繕本) ，上訴於臺灣高等法院。其未敘述上訴理
由者，應於上訴期間屆滿後20日內向本院補提理由書「切勿逕送
上級法院」。
                              書記官  李儀靜
中　　華　　民　　國　　111 　年　　1 　　月　　12　　日
附錄本案論罪科刑法條全文：
中華民國刑法第284條
因過失傷害人者，處1年以下有期徒刑、拘役或10萬元以下罰金
；致重傷者，處3年以下有期徒刑、拘役或30萬元以下罰金。